臺灣士林地方法院小額民事判決
111年度勞小字第39號
原      告  李品嫺
訴訟代理人  梁沂嘉
被      告  張紫淳
            簡弘明
上列當事人間請求培訓學習費用事件，本院於民國111年10月17
日言詞辯論終結，並判決如下：
    主  文
原告之訴及假執行之聲請均駁回。 
訴訟費用新臺幣壹仟元由原告負擔。
    事實及理由
一、原告主張：原告與被告張紫淳於民國110年10月17日曾簽署
    「新進人員培訓雙方協議同意書」（下稱系爭同意書），約
    定由原告無償為被告張紫淳提供為期3個月美甲項目培訓，
    學習期限為110年10月28日起至112年10月27日止，上課培訓
    時間3個月，110年11月至12月皆為培訓期，此3個月期間，
    被告張紫淳除至中山教室上課外，其餘時間均至門店練習甲
    片，嗣後被告張紫淳因違反系爭同意書第11條約定，中斷學
    習及培訓時間3個月結束後未依協議工作2年，應承擔因學習
    、培訓而產生之所有費用新臺幣（下同）38,000元，被告簡
    弘明為被告張紫淳之連帶保證人，依法應負連帶清償責任，
    為此爰依系爭同意書提起本件訴訟，並聲明：被告應連帶給
    付原告38,000元，並願供擔保請准宣告假執行。
二、被告則以：
　㈠被告張紫淳於110年10月28日至110年10月30日僅接受3天之內
    部SOP員工訓練，並被分配至星緩工作室任職，排有固定上
    下班時間與休假（但雇主要求不打卡），並無接受專人專任
    指導培訓，被告張紫淳於此任職前，有花錢上過坊間美甲技
    能全科班，亦有在美甲店工作1年半經驗，在被告店內並無
    被教導學習美甲技能，原告所述之培訓，只是依店內SOP需
    求，調整個人手法。
　㈡被告張紫淳任職期間，除自主練習（畫甲片、畫同事之手）
    外，亦要服務客人，維持環境整潔、收銀、處理店內事務，
    被告張紫淳在任職期間服務顧客，原告亦有正常收費，雙方
    已有勞動契約關係存在，但原告並未給予被告張紫淳法定薪
    資、勞健保、勞工退休金，原告嚴重違反勞動基準法，綜上
    所述，原告之主張為無理由等語，資為抗辯，並聲明：原告
    之訴及假執行之聲請均駁回，如受不利判決，願供擔保免予
    假執行。
三、得心證之理由：
　㈠原告與被告張紫淳於110年10月17日曾簽定系爭同意書，被告
    簡弘明則為被告張紫淳就系爭同意書之連帶保證人，被告張
    紫淳於110年10月28日至原告任職後，已於111年4月8、9日
    離職等事實，為兩造所不爭執，並有原告所提出之系爭同意
    書影本1份（見北院卷第13至15頁）在卷可查，前述事實，
    堪認為真正。原告固主張被告張紫淳於培訓結束後未連續工
    作2年即辭職，依系爭同意書第11條後段約定，被告二人應
    連帶給付原告培訓學習費用38,000元等情，然此為被告所否
    認，並以前詞抗辯。故本件所應審究者為：原告與被告張紫
    淳所簽訂系爭同意書有無就被告張紫淳之任職期間為最低服
    務年限之約定？系爭同意書內關於最低服務年限之約定，有
    無違反勞動基準法（下稱勞基法）第15條之1第1項、第2項
    之規定？原告依系爭同意書第11條約定，請求被告二人連帶
    給付培訓學習費用38,000元，有無理由？茲分別論述如下：
　㈡按未符合下列規定之一，雇主不得與勞工為最低服務年限之
    約定：一、雇主為勞工進行專業技術培訓，並提供該項培訓
    費用者。二、雇主為使勞工遵守最低服務年限之約定，提供
    其合理補償者；前項最低服務年限之約定，應就下列事項綜
    合考量，不得逾合理範圍：一、雇主為勞工進行專業技術培
    訓之期間及成本。二、從事相同或類似職務之勞工，其人力
    替補可能性。三、雇主提供勞工補償之額度及範圍。四、其
    他影響最低服務年限合理性之事項；違反前二項規定者，其
    約定無效，勞基法第15條之1第1項至第3項定有明文。經查
    ，原告與被告張紫淳所簽訂之系爭同意書第1條曾約定：「
    甲方（按即原告，下同）無償為乙方（按即被告張紫淳，下
    同）提供3個月美甲項目培訓」、「學習期限為110年10月28
    日始至112年10月27日止」等語。另系爭同意書第11條亦約
    定「如因乙方原因中斷學習、培訓的，乙方應承擔因學習、
    培訓而產生的所有費用38,000元」、「培訓學習結束後，乙
    方未能在甲方連續工作2年而辭職的，乙方應賠償甲方培訓
    費用38,000元」等語，足認原告與被告張紫淳間所簽訂之系
    爭同意書確有就被告張紫淳於原告之任職期間為最低服務年
    限之約定，而原告亦係以被告張紫淳於培訓結束後未連續工
    作2年即辭職，依系爭同意書第11條後段之約定，請求被告
    二人應連帶給付培訓學習費用38,000元。依照前述說明，系
    爭同意書關於被告張紫淳之最低服務年限約定即需符合勞基
    法前述規定始為有效。
　㈢依系爭同意書第1條之約定，原告與被告張紫淳係約定由原告
    無償為被告張紫淳提供3個月美甲項目培訓。然依原告所陳
    之其為被告張紫淳之培訓課程為被告張紫淳到職後前3日（
    即110年10月28日至30日）及110年11月9日、111年2月9日、
    4月7日及4月8日內部課程等語觀之（見本院卷第63頁），可
    知被告張紫淳於110年10月28日至111年1月27日之原告所稱3
    個月培訓期間，原告為被告張紫淳所為美甲項目培訓課程僅
    約4日，此與前述約定不符，則原告是否有為被告張紫淳為3
    個月專業培訓課程，誠屬有議。
　㈣雖原告另主張110年11至12月皆為被告張紫淳之培訓期，被告
    張紫淳有幾日是到中山教室上課，其餘時間至門店練習甲片
    ，並提出簡訊畫面截圖及課程照片影本為佐（見本院卷第89
    至92頁），然依前述簡訊畫面及課程照片可知前述課程係原
    告要求全體人員先參加會議，並於會議結束後上課，並非原
    告單就被告張紫淳所為專業培訓課程。至於被告張紫淳雖就
    原告主張於110年10月28日至30日間曾為被告張紫淳為培訓
    課程乙情，並不爭執，且原告亦提出其指導被告張紫淳美甲
    製作之簡訊畫面（分見本院卷94至96頁及第106頁），佐證
    其曾對被告張紫淳為專業培訓課程云云。然依系爭同意書第
    3條，原告與被告張紫淳曾約定被告張紫淳於學習期間需協
    助店面服務部分客戶等語，且原告於本院審理時亦曾稱：在
    今年（按即111年）2月前被告張紫淳屬於培訓階段，每個月
    給付交通費500元，如果有服務客人，每個人以50元計算等
    語（見本院卷第63頁），可知被告張紫淳於前述培訓期間本
    需為原告提供勞務，原告為使被告張紫淳之工作表現符合其
    經營事業之要求，對於被告張紫淳所提供勞務之方式及技能
    ，於任職之初予以指導、規範，嗣於被告張紫淳任職期間不
    時給予監督、指導或修正，均屬雇主對於勞工之在職訓練，
    非另對勞工提供額外專業技術培訓，縱該勞工於此過程中伴
    隨累積相當程度之經驗、專業技能，亦屬勞工因任職所附隨
    之必然成長，不能認係雇主特別對勞工所施以之專業培訓，
    否則無異將最低服務年限提升為勞動契約之必然效果，使雇
    主可片面拘束勞工須服務一定年限。且原告亦未能舉證證明
    其有另外為被告張紫淳進行專業技術培訓，並提供該項培訓
    費用。而原告所給付被告張紫淳培訓期間每個月交通費500
    元及被告張紫淳服務客人之每人50元報酬，均非對被告張紫
    淳約定最低服務年限所為之合理補償，依勞基法第15條之1
    第3項之規定，系爭同意書第11條關於被告張紫淳最低服務
    年限之約定，應屬無效，原告依系爭同意書第11條之約定，
    請求被告二人應連帶給付培訓學習費用38,000元，即無理由
    。　
四、從而，原告依系爭同意書定，請求被告二人應連帶給付38,0
    00元，為無理由，應予駁回。又本件既為原告敗訴判決，其
    假執行之聲請即失所附麗，應併予駁回。
五、本件事證已臻明確，兩造其餘攻擊防禦方法及所提證據資料
    ，核與本件判決所得心證及結果均不生影響，毋庸逐一論述
    ，附此敘明。
六、本件係適用小額訴訟程序之勞動事件所為原告敗訴之判決，
    依職權確定訴訟費用為1,000元（第一審裁判費），應由原
    告負擔。
中　　華　　民　　國　　111 　年　　11　　月　　7 　　日
                    勞動法庭法  官  莊明達
上列正本係照原本作成。
如不服本判決，應於送達後20日內，向本院提出上訴狀並應記載
上訴理由，表明關於原判決所違背之法令及其具體內容與依訴訟
資料可認為原判決有違背法令之具體事實，如於本判決宣示後送
達前提起上訴者，應於判決送達後20日內補提上訴理由書（須附
繕本）。
中　　華　　民　　國　　111 　年　　11　　月　　7 　　日
                            書記官  王淳平